【裁判字號】    90,訴,1021
【裁判日期】    900814
【裁判案由】    偽造貨幣
【裁判全文】
臺灣板橋地方法院刑事判決                          九十年度訴字第一二一號
    公  訴  人  臺灣板橋地方法院檢察署檢察官
    被      告  乙○○
    指定辯護人  甲○
右列被告因偽造貨幣案件，經檢察官提起公訴（九十年度偵字第五九八○號），甲○
判決如左：
    主  文
乙○○無罪。
    理  由
一、公訴意旨略以：被告乙○○於民國（下同）九十年三月十七日晚間八時許，在臺
    北市○○街某家泡沬紅茶店，以新臺幣（下同）一千五百元價格，向年籍不詳呂
    姓男子購買五紙千元偽鈔供己使用，並於同年三月十九日凌晨三時三十分許，在
    臺北縣永和市○○路、竹林路口，持一紙千元偽鈔，欲交付與不知情之計程車司
    機，用以支付車資時為司機識破而未得逞，該司機旋即報警查獲，並於被告身上
    查獲千元偽鈔五紙，因認被告涉犯刑法第一百九十六條第一項收集偽造紙幣罪嫌
    。
二、按犯罪事實應依證據認定之，無證據不得推定其犯罪事實；又不能證明被告犯罪
    者，應諭知無罪之判決；刑事訴訟法第一百五十四條、第三百零一條第一項分別
    定有明文。又犯罪事實之認定，應憑真實之證據，倘證據是否真實尚欠明確，自
    難以擬制推測之方法，為其判斷之基礎；而認定犯罪事實之證據係指足以認定被
    告確有犯罪行為之積極證據而言，該項證據自須適合於被告犯罪事實之認定，始
    得採為斷罪資料，最高法院五十三年著有臺上字第六五六號、二十九年上字第三
    一０五號判例。且刑事訴訟上證明之資料，無論其為直接或間接證據，均須達於
    通常一般之人均不致有所懷疑，而得確信其為真實之程度，始得據為有罪之認定
    ，若其關於被告是否犯罪之證明未能達此程度，而有合理懷疑之存在，致使無從
    形成有罪之確信，根據「罪證有疑，利於被告」之證據法則，即不得遽為不利被
    告之認定，亦有最高法院七十六年度臺上字第四九八六號判例可稽。其以情況證
    據（即間接證據）斷罪時，尤須基於該證據在直接關係上所可證明之他項情況事
    實，本乎推理作用足以確證被告有罪，方為合法，不得徒憑主觀上之推想，將一
    般經驗上有利被告之其他合理情況逕予排除，此觀諸最高法院三十二年上字第六
    十七號判例意旨亦甚彰明。且告訴人之告訴，係以使被告受刑事訴追為目的，是
    其陳述是否與事實相符，仍應調查其他證據以資審認，最高法院五十二年臺上字
    第一三○○號判例明揭此旨。
三、訊據被告乙○○固坦承在渠身上為警查獲五紙千元偽鈔，且渠於九十年三月十九
    日凌晨三時三十分許，曾以其中一紙千元偽鈔支付計程車車資，但為司機識破，
    故由渠與友人丙○○、戊○○籌集車資付款等情，核與證人丙○○、戊○○於偵
    審中所證相符（詳參臺灣板橋地方法院檢察署九十年度偵字第五九八○號卷第十
    一頁、第十三頁、第十七頁、第十八頁、甲○九十年七月十八日訊問筆錄、九十
    年七月三十一日審判筆錄），堪信其前開自白與事實相符。惟被告堅決否認有何
    向呂姓男子購買偽鈔後行使之犯行，其初於警訊及甲○初訊時辯稱：扣案之五紙
    千元偽鈔，係渠於九十年三月十九日凌晨零時三十分左右，於臺北市○○○○○
    路上麥當勞速食店大門旁拾獲云云（詳參臺灣板橋地方法院檢察署九十年度偵字
    第五九八○號卷第五頁及第七頁反面九十年三月十九日警訊筆錄、甲○九十年七
    月三日訊問筆錄）；嗣於甲○調查審理時改稱：渠未購買偽鈔，是證人丙○○交
    給渠云云（詳參甲○九十年七月三十一日審判筆錄）。
（一）、經查，扣案之五紙千元均以彩色雷射輸出方式（含彩色影印）仿印；無隱藏
        字及凹版印紋凸起效果；紙質鈔不同，無水印；安全線以彩色雷射輸出方式
        （含彩色影印）仿正面五段顯露部分，無折光變色反應；正面左下角之「１
        ０００」面額數字，無折光變色效果，此有中央銀行發行局九十年五月七日
        （九○）臺央發字第○三○○二六三九八號函附卷可稽，堪認扣案五紙千元
        紙幣係偽鈔。
（二）、又查，被告於警察複訊及檢察官訊問時雖供承：扣案之五紙偽鈔係渠向一名
        年籍不詳，名喚為「呂×昇」之男子，以一千五百元購得（詳參上揭偵查卷
        第九頁九十年三月十九日警訊筆錄、第二十七頁、第二十八頁檢察官九十年
        三月十九日訊問筆錄）；然經警循線追查，並訊問證人呂冠陞證述：被告是
        伊高一同學，伊未曾出售偽鈔與被告等語（詳參臺灣板橋地方法院檢察署九
        十年度偵字第一九○三一號卷第九頁、第十頁九十年三月二十一日警訊筆錄
        ），且被告亦於警訊時供承：渠於九十年三月十九日為警初訊時指稱之「呂
        ×昇」即是證人呂冠陞，呂冠陞未曾販售偽鈔與渠等語（詳參同上偵查卷第
        七頁、第八頁九十年三月三十一日警訊筆錄），因此，被告自白前後不一，
        且出入甚多，顯有瑕疵。
（三）、再查，證人丙○○、戊○○雖曾於警訊時指證：伊等不知上揭偽鈔何來，是
        被告告以若有警察查問，則說是撿來的云云（詳參臺灣板橋地方法院檢察署
        九十年度偵字第五九八○號卷第十五頁反面、第十九頁九十年三月十九日警
        訊筆錄）。惟證人戊○○嗣於甲○調查時證言：「乙○○拿錢出來付車資時
        我才知道這是偽鈔，我不知道這千元偽鈔是從何來，好像是丙○○說是撿來
        的，丙○○告訴我說，要我跟警察說這偽鈔是撿來的，乙○○沒有告訴我說
        偽鈔是撿來的」（詳參甲○九十年七月十八日訊問筆錄）；而證人丙○○於
        甲○調查時證述：「有，偽鈔是我的，是我向別人買的，我大約在九十年三
        月十日左右，在板橋市○○路附近的撞球場，向一個年約十九歲綽號小黑的
        男子，用三千元向他買五張一千元的假鈔，大約在九十年三月十八日左右，
        在同一家撞球場附，我一手交錢一手交貨，只有我一個人去買，戊○○及被
        告都不知道，我買到假鈔之後都放在我身上，九十年三月十三日左右，我和
        戊○○及被告一起坐計程車，想一起去永和吃東西，我在計程車上把五張偽
        鈔給被告叫他幫我付車錢，被告不知道是偽鈔，乙○○把錢交給司機，結果
        司機說是偽鈔，乙○○問我說為什麼是偽鈔，後來我們把身上的錢湊出付車
        資，下車警察就過來了，後來我被警察抓到後，我就告訴被告及戊○○說是
        撿到的，但是警察不相信，後來在警局乙○○被帶到另外一個房間後說乙○○已經承認，叫我和戊○○先離開，．．．」（詳參甲○九十年七月三十一
        日審判筆錄）；而為被告及證人丙○○製作警訊筆錄之警察丁○○亦到庭證
        言：「我發現偽鈔後製作筆錄前，被告與丙○○、戊○○有交談，但是他們
        講什麼我不清楚」（詳參甲○九十年七月十八日訊問筆錄），因此，被告與
        證人丙○○、戊○○於警訊時之供證，不無事前串供之可能。
（四）、末查，公訴人雖以被告持有偽鈔行使未遂，復有警訊時曾自白購買偽鈔，而
        認被告涉有收集偽造紙幣罪嫌。惟被告警訊初訊及甲○調查審理時均為內容
        相佐之自白，且證人呂冠陞證言未曾出售偽鈔與被告，而證人丙○○及戊○○於警訊時自白，亦有事前勾串之可能，因此，被告前揭自白購買偽鈔一情
        ，即有瑕疵而不足採信。此外，復查無其他積極證據足認被告有何公訴人起
        訴收集偽造紙幣之犯行，既不能證明被告犯罪，自應為其無罪之諭知。而扣
        案之千元偽鈔五紙，因本件為無罪之諭知，且非屬刑法第三十八條第一項第
        一項所指之違禁物，無從依刑法第二百條為沒收之諭知，併此敘明。
（五）、另公訴人以被告誣告證人呂冠陞販售偽造紙幣之犯行，與前開起訴部分有方
        法結果之牽連犯關係，而移由甲○併審（臺灣板橋地方法院檢察署九十年度
        偵字第一○九三一號），惟前揭公訴人起訴被告收集偽造紙幣罪行，業經甲○為無罪諭知，與移送併辦部分無牽連犯之裁判上一罪關係可言，故此應退
        由檢察官另行偵辦。
據上論斷，應依刑事訴訟法第三百零一條第一項，判決如主文。
本案經檢察官謝宗甫到庭執行職務
中    華    民    國      九十        年      八      月    十四      日
                                      臺灣板橋地方法院刑事第二庭
                                          法  官   高    玉    舜
右正本證明與原本無異。
如不服本判決，應於判決送達後十日內，向甲○提出上訴狀。
                                     書記官   田    世    杰
中    華    民    國      九十        年      八      月    十五      日


司法院資訊處製作；財團法人民間司法改革基金會備份。
